臺灣橋頭地方法院民事判決　　　　　　　110年度訴字第691號
原　　　告　周芳羽　
訴訟代理人　張素芳律師
被　　　告　鄭祺寶　
訴訟代理人　林嘉柏律師
被　　　告　邱俊賢　



　　　　　　李彥鋒　
上列當事人間請求清償債務等事件，本院於民國110年10月25日
言詞辯論終結，判決如下：
    主      文
被告邱俊賢應給付原告新台幣壹佰萬元及自民國一零八年一月二
十三日起至清償日止，按週年利率百分之十二計算之利息。
被告李彥鋒應給付原告新台幣壹佰萬元及自民國一一零年四月十
五日起至清償日止，按週年利率百分之六計算之利息。
前二項給付，如任一被告為給付，另一被告於該給付範圍內免給
付義務。
原告其餘之訴駁回。
訴訟費用由被告邱俊賢、被告李彥鋒負擔。
本判決第一項、第二項於原告以新台幣參拾萬元為被告邱俊賢、
被告李彥鋒供擔保後，得為假執行。但被告邱俊賢、被告李彥鋒
如以新台幣壹佰萬元為原告預供擔保，得免為假執行。
原告其餘假執行聲請駁回。
    事實及理由
一、被告邱俊賢、李彥鋒經合法通知，未於言詞辯論期日到場，
    核無民事訴訟法第386條各款所列情形，爰依原告聲請，由
    其一造辯論而為判決。
二、原告主張：被告鄭祺寶為原告之前同事，於民國106年10月
    間向原告稱與被告邱俊賢共同投資遠見綠能科技有限公司（
    下稱遠見公司），欲增加投資卻資金不足，故共同向原告借
    貸新台幣（下同）1,000,000元，約定每月給付利息1%（即
    年息12%），清償日為107年10月23日，並提供由邱俊賢簽發
    、鄭祺寶背書、發票日為107年10月23日之同額支票1張予原
    告（下稱系爭邱俊賢支票）。原告因信任鄭祺寶，乃同意借
    款予其二人，於106年10月23日依鄭祺寶要求，將1,000,000
    元匯入邱俊賢之中信銀行帳戶（下稱系爭借款）。鄭祺寶及
    邱俊賢嗣後簽發面額10,000元之支票來支付每月借款利息。
    清償期屆至前，鄭祺寶及邱俊賢與原告協議將清償期延至10
    8年10月23日，自107年12月起借款利息改以匯款方式支付。
    然鄭祺寶及邱俊賢未依約給付自108年1月23日起之利息，並
    表示因遠見公司廠房發生大火，目前無能力繼續給付利息。
    鄭祺寶及邱俊賢於108年9月間表示無力於108年10月23日清
    償期屆至時還款，商請緩期清償，並表示願提供較有資力之
    遠見公司老闆簽發之支票來換票，以供該1,000,000元借款
    擔保，原告方同意將清償期廷至110年4月1日。嗣鄭祺寶及
    邱俊賢於108年9月23日交付由被告李彥鋒簽發面額1,000,00
    0元、發票日為110年4月1日、票據號碼為AE2127058號之支
    票（下稱系爭李彥鋒支票）予原告，並取回系爭邱俊賢支票
    。然原告於110年4月14日提示系爭李彥鋒支票，竟遭退票。
    原告得依消費借貸法律關係請求鄭祺寶及邱俊賢清償借款，
    及依票據法律關係請求李彥鋒給付票款，該消費借貸與票據
    關係雖係本於不同之原因所生債務，然屬新債清償之關係，
    其中一債務清償後他債務亦隨同消滅，為不真正連帶債務關
    係。爰依票據法第126條、第133條、第144條規定及民法第
    474條第1項、第478條前段、第233條第1項規定，提起本件
    訴訟等語。並聲明：㈠被告鄭祺寶、邱俊賢應連帶給付原告
    1,000,000元及自108年1月23日起至清償日止，按週年利率
    12%計算之利息。㈡被告李彥鋒應給付原告1,000,000元及自
    110年4月15日起至清償日止，按週年利率6%計算之利息。㈢
    前二項給付，如任一被告為給付，其餘被告於該給付範圍內
    免給付義務。㈣原告願供擔保請准宣告假執行。
三、被告鄭祺寶以：伊係邱俊賢之債權人，1,000,000元債權於
    109年12月24日經本院核發109年度司執字第64535號債權憑
    證，並未經手原告借款或投資遠見公司或李彥鋒、邱俊賢之
    金錢或利息。遠見公司於108年1月8日因火災停業，邱俊賢
    有告知利息需先暫停或延緩支付，伊提醒須通知所有借款人
    及投資人，然邱俊賢與原告協議結果如何，伊並無介入。原
    告所持支票若為李彥鋒簽發，應向李彥鋒請求，若是邱俊賢
    亦然。原告為成年人，其心智及精神正常，在無任何外在因
    素脅迫下所做的投資或借貸，應該清楚明白相關風險，不該
    牽扯伊，徒增司法成本浪費等語置辯。並聲明：㈠原告之訴
    駁回。㈡如受不利判決，願供擔保請准宣告免為假執行。被
    告邱俊賢、李彥鋒未到場，亦未提書狀作何聲明或陳述。
四、本件爭點如下：
  ㈠原告與被告鄭祺寶、邱俊賢間有無1,000,000元消費借貸關
    係存在？
  ㈡原告請求被告鄭祺寶、邱俊賢連帶給付1,000,000元，及自
    108年1月23日起至清償日止按週年利率12%計算之利息，有
    無理由？
  ㈢原告請求被告李彥鋒給付票款1,000,000元，及自110年4月
    15日起至清償日止按週年利率6%計算之利息，有無理由？
五、本院得心證之理由：
  ㈠按稱消費借貸者，謂當事人一方移轉金錢或其他代替物之所
    有權於他方，而約定他方以種類、品質、數量相同之物返還
    之契約；借用人應於約定期限內，返還與借用物種類、品質
    、數量相同之物；遲延之債務，以支付金錢為標的者，債權
    人得請求依法定利率計算之遲延利息，民法第474條第1項、
    第478條前段、第233條第1項前段分別定有明文。消費借貸
    為要物契約，當事人主張金錢借貸關係存在，應舉證金錢之
    交付及借貸意思表示互相一致。查原告於106年10月23日，
    將借款1,000,000元匯入被告邱俊賢之中國信託商業銀行仁
    德簡易型分行090540142412號帳戶，被告邱俊賢尚未清償本
    金，僅簽發支票按月支付10,000元利息之事實，有原告提出
    之高雄二苓郵局郵政跨行匯款申請書、邱俊賢於106年11月
    23日、106年12月23日、107年1月23日、107年2月23日、107
    年3月23日、107年4月23日、107年5月23日、107年6月23日
    、107年7月23日、107年8月23日、107年9月23日、107年10
    月23日、107年11月23日簽發面額均為10,000元之台南市歸
    仁區農會支票、原告之安泰銀行01822015378500號帳戶託收
    票據記錄表、交易明細可考（見110年度審訴字第375號卷，
    下稱審訴卷，第21至55頁），亦核與被告鄭祺寶辯稱邱俊賢
    欲借款之情節相符（見110年度訴字第691號卷，下稱訴卷，
    第39至40頁），堪信為真，被告邱俊賢自應返還借款及約定
    利息。
  ㈡次按稱支票者，謂發票人簽發一定之金額，委託金融業者於
    見票時，無條件支付與受款人或執票人之票據；在票據上簽
    名者，依票上所載文義負責；發票人應照支票文義擔保支票
    之支付；執票人向支票債務人行使追索權時，得請求自為付
    款提示日起之利息，如無約定利率者，依年利6釐計算，票
    據法第4條第1項、第5條第1項、第126條及第133條分別定有
    明文。查原告於110年4月14日提出系爭李彥鋒支票，遭以存
    款不足及終結契約結清戶理由退票之事實，有系爭李彥鋒支
    票及退票理由單可考（見審訴卷第57頁），堪信為真，被告
    李彥鋒自應給付票款及110年4月15日起之法定年息6%。
  ㈢惟被告鄭祺寶並未收受款項或支付利息，且原告僅能提出被
    告鄭祺寶在被告邱俊賢簽發發票日為106年11月23日、106年
    12月23日之支票背面背書之書證（見審訴卷第23、25頁），
    亦難認被告鄭祺寶有何借款之意思，原告請求其給付借款云
    云（見訴卷第39頁），委無可採。
  ㈣是以，原告得請求被告邱俊賢給付1,000,000元及自108年1
    月23日起至清償日止，按週年利率12%計算之利息；及得請
    求被告李彥鋒給付1,000,000元及自110年4月15日起至清償
    日止，按週年利率6%計算之利息；又前二項給付，如被告邱
    俊賢、被告李彥鋒任一被告為給付，另名被告於該給付範圍
    內免給付義務。至於原告請求被告鄭祺寶給付部分，則屬無
    據，應予駁回。
六、原告陳明願供擔保聲請宣告准予假執行，就原告勝訴部分，
    經核均無不合，爰酌定相當之擔保金額准許之。並就被告邱
    俊賢、被告李彥鋒部分職權宣告供擔保免為假執行。至於原
    告敗訴部分，假執行之聲請已失所附麗，應予駁回。
七、本件事證已臻明確，兩造其餘攻擊防禦方法及所提證據，經
    核與本判決結果不生影響，爰不逐一論列，併此敘明。
八、據上論結，本件原告之訴為一部有理由，一部無理由，依民
    事訴訟法第385條第1項前段、第79條、第390條第2項、第
    392條第2項，判決如主文。
中    華    民    國   110    年    11    月    10    日
                  民事第三庭  法  官  李俊霖
以上正本係照原本作成。
如對本判決上訴，須於判決送達後20日內向本院提出上訴狀。如
委任律師提起上訴者，應一併繳納上訴審裁判費。
中    華    民    國   110    年    11    月    12    日
                              書記官  黃莉君